【裁判字號】    98,上訴,2446
【裁判日期】    981201
【裁判案由】    毒品危害防制條例
【裁判全文】
臺灣高等法院臺中分院刑事判決        98年度上訴字第2446號
上  訴  人
即  被  告  甲○○
                    現於臺灣雲林第二監獄
上列上訴人因毒品危害防制條例案件，不服臺灣彰化地方法院98
年度訴字第1392號中華民國98年9月25日第一審判決（起訴案號
：臺灣彰化地方法院檢察署98年度毒偵字第1604號），提起上訴
，本院判決如下：
    主  文
上訴駁回。
    理  由
一、按不服地方法院之第一審判決而上訴者，須提出上訴書狀，
    並應敘述具體理由，刑事訴訟法第三百六十一條第一項定有
    明文，此為上訴必備之程式；而所謂「具體理由」，必係依
    據卷內既有訴訟資料或提出新事證，指摘或表明第一審判決
    有何採證認事、用法或量刑等足以影響判決本旨之不當或違
    法，而構成應予撤銷之具體事由，始克當之（例如：依憑證
    據法則具體指出所採證據何以不具證據能力，或依憑卷證資
    料，明確指出所為證據證明力之判斷如何違背經驗、論理法
    則）；倘僅泛言原判決認定事實錯誤、違背法令、量刑失之
    過重或輕縱，而未依上揭意旨指出具體事由，或形式上雖已
    指出具體事由，然該事由縱使屬實，亦不足以認為原判決有
    何不當或違法者（例如：對不具有調查必要性之證據，法院
    未依聲請調查亦未說明理由，或援用證據不當，但除去該證
    據仍應為同一事實之認定），皆難謂係具體理由，俾與第二
    審上訴制度旨在請求第二審法院撤銷、變更第一審不當或違
    法之判決，以實現個案救濟之立法目的相契合，並節制濫行
    上訴（最高法院97年度台上字第892號刑事判決參照）。次
    原審法院認為上訴不合法律上之程式者，應以裁定駁回之。
    第二審法院認為上訴書狀未敘述理由或上訴有第三百六十二
    條前段之情形者，應以判決駁回之。又分別為刑事訴訟法第
    三百六十二條、第三百六十七所明定。再第三百六十七條之
    判決，得不經言詞辯論為之。同法第三百七十二條亦定有明
    文。
二、本件原審法院以甲○○曾於民國95年間因搶奪案件，經原審
    法院以95年度訴字第159號刑事判決判處有期徒刑10月確定
    ；復於同年間因連續施用第1級毒品案件，經本院以95年度
    訴字第335號刑事判決判處有期徒刑1年確定，上揭2罪經聲
    請法院裁定應執行有期徒刑1年8月確定後，經移送執行，並
    經依中華民國96年罪犯減刑條例聲請本院以96年度聲減字第
    759號裁定就上揭案件各減為有期徒刑5月、6月，並定應執
    行有期徒刑10月確定後，於96年7月16日因減刑而赦免。其
    前於90年間因施用毒品案件，經本院以90年度毒聲字第2115
    號裁定送勒戒處所觀察、勒戒後，認無繼續施用毒品之傾向
    ，於90年8月28日觀察、勒戒執行完畢，經臺灣彰化地方法
    院檢察署檢察官以90年度毒偵字第2084號為不起訴處分確定
    ；復於前揭觀察、勒戒執行完畢釋放5年內，於95年間因連
    續施用第1級毒品案件，經本院於95年3月31日以95年度訴字
    第335號刑事判決判處有期徒刑1年，並於95年4月24 日確定
    。詎其不知悔改，明知海洛因業經公告為毒品危害防制條例
    第2條第2項第1款所列管之第1級毒品，不得非法持有、施用
    ，於前揭觀察勒戒執行完畢釋放後5年內，於95年間再犯施
    用毒品案件，經法院判處罪刑確定後，復另基於施用第1級
    毒品海洛因之犯意，於98年5月27日中午12時許，在其位於
    彰化縣溪州鄉大庄村中橫巷12號住處浴室內，將海洛因摻水
    以注射針筒注入體內之方式，施用第1級毒品海洛因1次。嗣
    經警方於98年5月29日晚上10時45分，在彰化縣北斗鎮○○
    路與文子巷口處臨檢而查獲，且於同日晚上11時40分採尿送
    驗後，始知上情等，業據被告於原審法院本院審理時坦承不
    諱（參見本院98年9月11日審判筆錄）。另(一)被告係於98年5
    月29日晚上11時40分，經警方採集被告尿液送驗結果，呈嗎
    啡陽性反應，此有詮昕科技股份有限公司98年6月12日報告
    編號00000000號濫用藥物尿液檢驗報告及委託檢驗尿液代號
    與真實姓名對照認證單各1份（參見警卷第6頁、第7頁）附
    卷可稽，足見被告確有施用第1級毒品海洛因之事實，應可
    認定。而量處有期徒刑壹年，已詳述所憑之證據及其認定之
    理由，經形式上觀察，核無不合。
三、上訴意旨略稱：(一)、被告於犯罪未經偵查犯罪之公務員查獲
    前即主動配合警方前往彰化縣警察局北斗分局自動配合驗尿
    ，請審酌被告是主動配合警方驗尿非身上查獲毒品帶回驗尿
    及製作筆錄，應符合自首減刑。(二)、請審酌被告從警、偵及
    審判中均坦承犯行，及家中殘障之母親及年幼兒女均需被告
    照料，請撤銷原判決予以從輕量刑云云。本院經查：
(一)、按刑法第62條前段所規定之自首，係以對於未發覺之犯罪自
    首而受裁判為要件，故犯罪行為人應於有偵查犯罪職權之公
    務員未發覺犯罪事實或犯罪人之前自首犯罪，且接受裁判，
    兩項要件兼備，始得依刑法第62條前段自首之規定減輕其刑
    （最高法院86年臺上字第1951號判決要旨參照）。本案被告
    於原審法院審理中逃匿，經原審法院於98年8月17日發布通
    緝，至98年9月1日始緝獲歸案，有原審法院98年8月17日彰
    院賢緝字第211號通緝書及98年9月11日歸案證明書各1份在
    卷可查，被告在原審法院審理中既已逃匿，即無接受裁判之
    意思，核與刑法第62條前段所規定自首之要件不合，當無依
    自首規定減輕其刑之適用，附此敘明。
(二)、次按量刑之輕重，係屬事實審法院得依職權自由裁量之事項
    ，苟於量刑時，已依行為人之責任為基礎，並斟酌刑法第57
    條各款所指情狀，而未逾越法定範圍，又未濫用其職權，即
    不得遽指為違法。原審於量刑時，已依上揭規定，審酌被告
    施用毒品雖僅戕害己身之健康，尚未對他人造成危害，且犯
    後已坦承犯行，態度尚稱良好，然其前因施用毒品案件，經
    觀察、勒戒執行完畢釋放5年內，再犯施用毒品罪，並由法
    院判處罪刑確定後，甫因中華民國九十六年罪犯減刑條例減
    刑出監，仍未能徹底戒絕毒品，無視於國家對於杜絕毒品犯
    罪之禁令，猶未能深切體認毒品危害己身之鉅，復犯本案施
    用毒品罪，顯見其無戒毒悔改之意等一切情狀，且被告又屬
    累犯，依法應加重其刑，量處有期徒刑一年，既未逾越法定
    刑度，亦未濫用其自由裁量之權限，刑度亦屬妥適，核無不
    當或違法之情形。
(三)、被告上訴意旨泛言其是主動配合警方驗尿非身上查獲毒品帶
    回驗尿及製作筆錄，應符合自首減刑，且被告從警、偵及審
    判中均坦承犯行，及家中殘障之母親及年幼兒女均需被告照
    料，請撤銷原判決予以從輕量刑云云，本件被告前開所執之
    上訴理由既未依據卷內既有訴訟資料或提出新事證，指摘或
    表明第一審判決有何採證認事、用法或量刑等足以影響判決
    本旨之不當或違法，而構成應予撤銷之具體事由，揆諸上開
    最高法院判決意旨，應認本件上訴顯然違背法律上之程式，
    應予駁回，並不經言詞辯論為之。
四、據上論斷，應依刑事訴訟法第三百六十七條前段、第三百七
    十二條，判決如主文。
中    華    民    國    98    年    12    月     1    日
            刑事第四庭    審判長法  官  洪   耀  宗
                                法  官  蔡 王 金 全
                                法  官  劉   登  俊
以上正本證明與原本無異。
如不服本判決應於收受送達後十日內向本院提出上訴書狀，其未
敘述上訴理由者，並得於提起上訴後十日內向本院補提理由書（
須按他造當事人之人數附繕本）「切勿逕送上級法院」。
                                書記官  謝  雅 惠
中    華    民    國    98    年    12    月    1     日


司法院資訊處製作；財團法人民間司法改革基金會備份。
